【裁判字號】    92,家抗,128
【裁判日期】    920621
【裁判案由】    指定遺產管理人
【裁判全文】
臺灣高等法院民事裁定  九十二年度家抗字第一二八號
    抗  告  人  財政部國有財產局台灣北區辦事處
    法定代理人  高志達
    代  理  人  吳宗明
右抗告人因與相對人台灣土地銀行指定遺產管理人間事件，對於中華民國九十二年三
月十二日台灣桃園地方法院九十一年管更字第二號裁定提起抗告，本院裁定如左：
      主      文
抗告駁回。
抗告程序費用由抗告人負擔。
      理      由
一、抗告意旨略以：依抗告人由被繼承人葉仙敏最後除戶住址按其遷徙情形洽詢戶政
    事務所請領之
    改為葉仙敏，其並有一長子郭育尚生存且未拋棄繼承，而被繼承人葉先敏出生
    別為三女，亦應還有其他兄弟姊妹，是被繼承人葉仙敏既有合法繼承人存在，即
    非民法第一千一百七十七條所稱之繼承開始時繼承人有無不明之情況，原裁定選
    任抗告人為其遺產管理人，即有未洽，求為廢棄原裁定。
二、按繼承開始時，繼承人有無不明，而無親屬會議或親屬會議未於一個月內選定遺
    產管理人者，利害關係人得聲請法院選任遺產管理人，並由法院依公示催告程序
    ，定六個月以上之期限公告繼承人，命其於期限內承認繼承，民法第一千一百七
    十七條、第一千一百七十八條第一項、第二項定有明文。而所謂「繼承人有無不
    明」，係指被繼承人之直系血親卑親屬、配偶、父母、兄弟姊妹及祖父母無一人
    出現，究竟有無繼承人尚在不明狀態之情形而言。因之繼承人有無不明，應從廣
    義解釋，亦即依
    無繼承人，始足當之 (最高法院八十五年台上二一○一號裁判要旨參照)。
三、經查：
  (一)抗告人所提出之
      年始更名為葉仙敏，其父為葉川、其母為葉謝五妹、出生別為三女，並生有一
      子郭育。惟被繼承人葉仙敏之子郭育已出養他人，並更改姓名為林育，
      此有林育之
  (二)又本院經依職權分別向桃園縣中壢市戶政事務所函調關於被繼承人葉仙敏自六
      十九年迄除戶時之全戶
      葉仙敏於六十八年以前之全戶
      ，亦查無葉仙敏之父、母或其他兄弟姊妹之
      事務所九十二年五月二十三日桃中戶字第○九二○○○四七五五號函檢附之葉
      美妹（即被繼承人葉仙敏）全戶
      年六月六日中縣甲戶字第○九二○○○一九七三號函檢附之葉美妹之全戶
      資料在卷可稽，則依前開說明，依現有
      人，即應認本件被繼承人葉仙敏之繼承人有無不明，而有為被繼承人葉仙敏所
      遺財產指定遺產管理人之必要。是原裁定據此選定抗告人為其遺產管理人並為
      承認繼承之公示催告，於法並無不合。抗告人執前開抗告意旨對原裁定聲明不
      服，為無理由，應予駁回。
四、據上論結，本件抗告為無理由，依非訟事件法第二十八條、第八條第二項、民事
    訴訟法第四百九十二條第一項、*第七十八條，裁定如主文。
中      華      民      國    九十二    年      六      月    二十一    日
                              民事第十一庭
                                  審判長法  官  吳  景  源
                                        法  官  滕  允  潔
                                        法  官  鄭  純  惠
右正本係照原本作成。
不得抗告。
中      華      民      國    九十二    年      六      月    二十六    日
                                        書記官  張  淑  華


司法院資訊處製作；財團法人民間司法改革基金會備份。
